【裁判字號】    95,訴,538
【裁判日期】    950505
【裁判案由】    給付租金
【裁判全文】
臺灣臺南地方法院民事判決               95年度訴字第538號
原      告  甲○○
訴訟代理人  周武旺律師
被      告  乙○○
            丙○○
上列當事人間請求給付租金事件，經本院於民國95年4月21日言
詞辯論終結，判決如下：
    主  文
被告應給付原告新臺幣伍拾貳萬肆仟陸佰陸拾柒元，及自民國九
十五年三月十七日起至清償日止按年息百分之五計算之利息。
原告其餘之訴駁回。
訴訟費用由被告連帶負擔二分之一，餘由原告負擔。
本判決第一項於原告以新壹拾柒萬肆仟元供擔保後，得假執行。
原告其餘假執行之聲請駁回。
    事實及理由
一、原告起訴主張：被告乙○○於民國82年 7月間邀同被告丙○
    ○為連帶保證人，向原告承租原告所有坐落於台南縣西港鄉
    ○○段1568地號、1569地號及1570地號土地上之門牌號碼台
    南縣西港鄉慶安村中州27號房屋（下稱系爭房屋），約定自
    86 年8月1日起應按月給付原告租金新台幣（下同）30,000
    元，嗣於89年8月1日起原告同意將租金降為每月20,000元，
    依兩造之約定，被告應自86年8月1日起開始給付租金，然被
    告均未依約給付，至89年 7月31日止所積欠之租金部分，業
    經原告聲請本院核發支付命令確定，惟自89年8月1日起之租
    金，被告仍未依約給付，爰依租賃及連帶保證之法律關係，
    訴請被告連帶給付89年8月1日起至93年10月31日止，每月
    20,000元之租金，合計 1,020,000元。並聲明：被告應連帶
    給付原告 1,020,000元，及自起訴狀繕本送達被告翌日起至
    清償日止，按年息百分之5計算之利息；願供擔保，請准宣
    告假執行。
二、被告乙○○則以：伊雖有向原告承租系爭房屋，但當初並未
    約定應給付租金，伊並未積欠原告任何租金，且原告於92年
    10月間曾起訴請求被告給付租金及遷讓房屋，經本院新營簡
    易庭92年度營簡字第 406號承審法官調解，兩造已經成立和
    解，原告當時亦已表示不請求租金，被告自未積欠原告任何
    租金債務等語；被告丙○○則以：伊於82年間雖有擔任被告
    乙○○之連帶保證人，但期間只到86年7月底，86年8月以後
    原告與被告乙○○已有另外簽立租賃契約，伊並未繼續擔任
    連帶保證人，自無須對原告所請求之89年 8月以後之租金負
    連帶給付之責等語，資為抗辯。並均聲明：請求判決駁回原
    告之訴。
三、兩造不爭執之事實：
（一）原告於91年 4月26日，以被告乙○○承租原告所有坐落台
      南縣西港鄉○○段1568、1569、1570地號土地及其上門牌
      台南縣西港鄉慶安村中州27號房屋，積欠其自86年8月1日
      起至89年7月31日止之租金350,875元、電費42,630元，合
      計393,505元，向本院聲請核發支付命令，經本院於91年5
      月 8日核發系爭支付命令後，由被告乙○○同居人即其母
      親蔡張貴香代收，而該支付命令其後因被告乙○○未於送
      達後20日之異議期間內聲明異議，乃於91年 7月15日確定
      。
（二）原告於92年 9月29日向本院新營簡易庭提起遷讓房屋等訴
      訟，主張被告乙○○自89年8月1日起即未給付租金，已積
      欠三年餘之租金，爰以起訴狀繕本之送達為終止租約之意
      思表示，聲明請求被告乙○○應將系爭房屋遷讓交還原告
      ，且被告乙○○及被告之弟丙○○應連帶給付原告自89年
      8月1日起至起訴狀繕本送達被告之日止，按月以20,000元
      計算之租金，及自起訴狀繕本送達被告翌日起至遷讓交還
      房屋日止按月以20,000元計算之損害金，起訴狀繕本於92
      年10月 7日送達被告乙○○。而被告乙○○於上開訴訟審
      理期間，數度表示願意遷讓系爭房屋，然關於租金部分，
      則抗辯：因原告有前來上訴人工廠載走家具，並為之代償
      房屋稅，且原告於92年 5月間對上訴人承諾之前所積欠之
      租金已不用償還等語，嗣經法院勸諭兩造和解，原告訴訟
      代理人表示願意先行撤回租金部分之請求，而同意針對系
      爭房屋遷讓部分先行和解，雙方於92年11月17日成立和解
      ，和解內容為「被告乙○○願將系爭土地上，門牌號碼台
      南縣西港鄉慶安村四鄰中州27號之房屋，遷讓交還原告，
      履行期間為和解成立日起至93年11月17日前」，被告乙○
      ○已依和解內容於93年11月17日遷讓交還系爭房屋。
三、兩造爭執之點：
    原告主張依據租賃及連帶保證之法律關係訴請被告連帶給付
    租金，被告則分別以前開情詞置辯，是本件兩造爭執之點即
    為（一）兩造間就系爭房屋有無租賃及連帶保證契約存在？
    （二）被告有無積欠租金？如有，積欠租金若干？茲就上開
    爭點，陳述本院判斷意見如下：
（一）有關兩造間就系爭房屋有無租賃及連帶保證關係存在部分
      ：
  １、按「稱租賃者，謂當事人約定一方以物租與他方使用、收
      益，他方之付租金之契約」；又「租賃定有期限者，租賃
      關係於期限屆滿時消滅。未定期限者，各當事人得隨時終
      止契約。」，民法第421條第 1項及第450條第1項、第2項
      分別定有明文。查原告主張與被告乙○○就系爭房屋簽訂
      有租賃契約，並由被告丙○○擔任連帶保證人等情，業據
      提房屋租賃契約書一份為證，被告亦不否認租賃契約書之
      真正，而觀之租賃契約書立契約人後方連帶保證人欄位亦
      確經被告丙○○簽名蓋章，則原告主張與被告乙○○、丙
      ○○就系爭房屋訂有租賃及連帶保證契約，自堪信為真實
      。又觀之租賃契約書第 2條租賃期限並未登載任何時間，
      則系爭租賃契約應屬未定期限之租賃契約，於當事人合法
      終止前，租賃關係及連帶保證契約即應繼續存在，亦堪認
      定。
  ２、被告乙○○雖提出載為86年8月1日之土地租賃契約書影本
      一份，辯稱：兩造於86年 8月後有另外簽訂租賃契約書，
      原告所提出之上開租賃契約書已失效云云，然為原告否認
      ，並陳稱被告乙○○所提出之土地租賃契約書係原告交付
      予被告，但當時被告乙○○並未同意另訂上開契約書等語
      。經查，觀之被告乙○○所提出之土地租賃契約書影本僅
      有原告之簽名蓋章，另一立約人下則係空白，有被告乙○
      ○所提出之土地租賃契約書影本在卷可憑，是原告主張土
      地租賃契約書係伊所交付，應堪採信，而上開租賃契約書
      既未經被告乙○○簽名蓋章，足見被告乙○○並未合意與
      原告另行簽訂土地租賃契約書，被告乙○○所提出之上開
      土地租賃契約書自尚未發生契約之效力，亦無從變更或終
      止原租賃契約書之效力，此外被告乙○○亦未提出其他證
      據證明兩造確有另訂租賃契約，則被告乙○○辯稱原租賃
      契約書已失效云云，自無可採。又原告所提出之房屋租賃
      契約係合法有效，且被告丙○○並未舉證證明兩造確有另
      行簽訂租賃契約書，則被告丙○○以原告與被告乙○○已
      另行簽訂租賃契約主張已毋庸依原租賃契約書之約定擔任
      連帶保證人云云，即無可採。至被告丙○○所辯：原告所
      提出之租賃契約書第1條亦有記載至86年7月止，是該租賃
      契約書之效力僅到86年7月止，86年7月後，伊已無連帶保
      證人責任部分，經查，原告所提出之房屋租賃契約書第2
      條並未明確約定租賃期限，已如前述，而觀之租賃契約書
      第 1條係記載「出租人（即原告）所有台南縣西港鄉○○
      段1568、1569、1570號土地由出租人建屋出租乙方（即被
      告乙○○）、房屋建築費用由出租人（載明乙方，故應係
      承租人之誤載）墊付於82年7月起至86年7月止抵付租金全
      部」。第 3條並約定「租金每個月新台幣三萬元，乙方不
      得藉任何理由拖延或拒納，租金自86年 8月開始支付」，
      有房屋租賃契約書在卷可憑，是有關「至86年 7月止」乃
      係以建屋費用抵付租金之期限，並非租賃契約之期限至明
      ，被告丙○○以上開記載辯稱其連帶保證責任僅到86年 7
      月止，顯有誤會，自無可採。
  ３、次按承租人租金支付有遲延者，出租人得定相當期限，催
      告承租人支付租金，如承租人於其期限內不為支付，出租
      人得終止契約。租賃物為房屋者，遲付租金之總額，非達
      二個月之租額，不得依前項之規定，終止契約。其租金約
      定於每期開始時支付者，並應於遲延給付逾二個月時，始
      得終止契約，民法第440條第1、2項亦有明文，又終止權
      為形成權，其行使因有終止權之一方當事人，以意思表示
      為之，即足發生效力。查，有關本件租賃契約，原告曾於
      92年9月29日主張被告自89年8月起即未依約給付租金，積
      欠租金已達二個月以上，並提出已定期催告被告支付租金
      之存證信函為證，並依據被告乙○○積欠租金之事由以起
      訴狀繕本送達為終止租約之意思表示，訴請被告遷讓返還
      系爭房屋及給付租金，經本院以新營簡易庭92年度營簡字
      第 406號遷讓房屋事件審理在案，而起訴狀繕本已於92年
      10月 7日送達被告乙○○，此為兩造所不爭，並經本院依
      職權調閱本院新營簡易庭92年度營簡字第 406號卷查核明
      確，依原告前開起訴狀之主張，應已該當於前揭民法第44
      0 條之終止事由，亦即原告應有法定終止權，自可認定，
      而原告亦已以起訴狀為行使本件租賃契約之法定終止權之
      意思表示，該終止之意思表示復已於92年10月 7日到達被
      告乙○○，即已發生終止租賃契約之效力，是兩造間之租
      賃契約至92年10月7日24時（即同月8日零時）終止而消滅
      ，則被告自92年10月8日起即無繼續依原租約之約定，繳
      納租金之義務，原告亦無租賃契約請求租金之權利，至被
      告繼續使用系爭房屋是否受有利益，則係屬其他法律關係
      。原告雖主張兩造於本院新營簡易庭遷讓房屋事件成立和
      解時有約定租賃契約繼續至93年11月17日，是在該日前兩
      造間之租賃關係應繼續存在，然為被告否認，而觀之本院
      新營簡易庭92年11月17日言詞辯論筆錄僅載明兩造願就房
      屋遷讓部分先和解，而被告則表示希望能給一年之搬遷時
      間，並無何兩造合意繼續或延展租賃契約之記載，而再觀
      諸和解筆錄內容為「被告乙○○願將系爭土地上，門牌號
      碼台南縣西港鄉慶安村四鄰中州27號之房屋，遷讓交還原
      告，履行期間為和解成立日起至93年11月17日前... 」等
      語，亦顯與被告所辯僅就遷讓房屋之履行期間約定為一年
      ，並未就租賃契約部分有何約定等語較為相符，原告復未
      提出其他證據證明兩造有另訂租賃契約或繼續原租約效力
      之合意，自難以兩造就遷讓房屋及履行期間所達成之和解
      ，遽認兩造在履行期間即有租賃關係存在，原告主張至93
      年11月17日止兩造尚有租賃關係存在，即無足取。
（二）有關被告有無積欠租金？如有，積欠租金若干部分：
  １、按支付租金係承租人依租賃契約所負擔之債務，原告主張
      兩造同意租金為每月20,000元，被告乙○○原雖以本件租
      約無租金之約定為爭執，然觀之原告所提出之房屋租賃契
      約書確載有租金每月30, 000元之記載，經本院闡明後，
      被告既未再就租金數額爭執而僅抗辯無積欠租金，則原告
      主張被告自89年8月1日起應按月給付租金20,000元，應為
      可採。惟承前所述，本件原告與被告乙○○之租約，本院
      業已認定自92年10月7日因原告終止權之行使到達被告而
      終止，則自92年10月8日起被告即已無依租賃契約給付租
      金之義務，是原告對被告乙○○有租金請求權之期間應自
      89年8月1日起至92年10月7日止，即26月又7日之租金，合
      計為524,667元【計算式：（20,000元×26月）+（20,000
      元×7/30）=524,667元，元以下四捨五入】。該部分租金
      ，被告既未提出清償之證明，則原告主張被告有積欠租金
      ，自屬可採。至原告所主張自92年10月8日起至93年10月
      31日止之期間，兩造間既已無租賃關係存在，自無租金請
      求權存在，則原告主張被告該段期間亦有積欠租金云云，
      即無可採。
  ２、被告雖另辯稱兩造於本院92年度營簡字第406號 遷讓房屋
      事件成立和解時，原告已對被告表示不請求租金，顯已免
      除被告之給付租金債務，被告自未積欠原告租金云云，惟
      查，原告訴訟代理人於前揭本院92年度營簡字第 406號遷
      讓房屋事件92年11月17日言詞辯論期日係表示願意先撤回
      租金部分之請求，而同意針對系爭房屋遷讓部分先行和解
      ，此有前揭言詞辯論筆錄在上開卷內足參，則原告僅係就
      租金請求部分之訴訟，於言詞辯論終結前撤回，依民事訴
      訟法第263條第1項規定，僅視同未起訴，原告對該部分租
      金之請求仍得再行起訴，自無從推斷原告有免除債務之意
      思。再者，原告訴訟代理人於前開案件既已清楚表示先行
      撤回租金之請求，同意僅針對系爭房屋遷讓部分先行和解
      ，則有關租金請求權部分，自始即未成為和解之內容或條
      件，是被告抗辯兩造既已成立和解即表示原告已拋棄租金
      債權，被告即未積欠原告租金云云，容有誤會，自無可採
      。
四、末按「乙方（即被告乙○○）如有違背本契約各條項或損害
    租賃房屋等情事時丙方（即被告丙○○）應連帶負賠償損害
    責任並願拋棄先訴抗辯權」，系爭房屋租賃契約書第13條明
    文載明，是原告主張就租金部分，連帶保證人即被告丙○○
    應與被告乙○○負連帶給付之責，揆諸前揭約定，應屬有據
    。
五、綜上所述，原告本於租賃及連帶保證之法律關係，訴請被告
    連帶給付租金，自89年8月1日起至92年10月7日止，合計524
     ,667 元及自起訴狀繕本送達被告翌日即95年3月17日起至
     清償日止，按年息百分之5計算之利息之範圍內，應屬有據
     ，應與准許，至超過上開範圍部分，兩造間既已無租賃關
     係存在，原告本於租賃契約對被告請求給付，即無理由，
     應予駁回。
六、本件原告勝訴部分，原告陳明願供擔保聲請宣告假執行，核
    無不合，爰酌定相當擔保金額准許之。至原告其餘假執行之
    聲請，因訴之駁回而失所依據，應併予駁回。
七、結論：原告之訴為一部有理由、一部無理由，依民事訴訟法
    79條、第85條第2項、第390條第2項，判決如主文。
中    華    民    國    95    年     5    月     5    日
                  民事第四庭    法  官  童來好
以上正本係照原本作成
如對本判決上訴，須於判決送達後20日內向本院提出上訴狀
中    華    民    國    95    年    5    月     5     日
                                書記官  卓春成


司法院資訊處製作；財團法人民間司法改革基金會備份。
